【裁判字號】    88,豐簡上,235
【裁判日期】    890425
【裁判案由】    竊盜
【裁判全文】
臺灣臺中地方法院刑事判決                      八十八年度豐簡上字第二三五號
    上  訴  人
    即  被  告  戊○○
                丁○○
    共      同
    選任辯護人  林益輝
右上訴人等因竊盜等案件，不服臺灣臺中地方法院豐原簡易庭八十八年度豐簡字第三
０七號中華民國八十八年六月七日第一審簡易判決（聲請案號：台灣台中地方法院檢
察署八十八年度偵字第六０二三號），提起上訴，本院管轄之第二審合議庭為第一審
通常程序判決如左：
    主  文
原判決撤銷。
戊○○、丁○○均無罪。
    理  由
一、公訴意旨詳如附件簡易判決處刑聲請書。
二、按犯罪事實應依證據認定之，無證據不得推定其犯罪事實；又不能證明被告犯罪
    者，應諭知其無罪之判決，刑事訴訟法第一百五十四條、第三百零一條第一項分
    別定有明文。又刑法第三百二十條之竊盜罪，須意圖為自己或第三人不法之所有
    ，而取他人所有物，為其成立要件，若行為人因誤信該物為自己所有或他人拋棄
    之廢棄物，而取得之，即欠缺意思要件，縱其結果不免有民事上之侵權責任，要
    難認為構成刑法上之竊盜罪。刑法第三百四十九條第一項之收受贓物罪，須「明
    知」為贓物，進而收受之，始足當之。本件公訴人認被告戊○○涉犯刑法第三百
    二十條第一項之竊盜罪嫌及被告丁○○涉犯刑法第三百四十九條第一項之收受贓
    物罪，無非以被告戊○○所交付其胞弟即被告丁○○騎乘使用之車號ＴＢＷ－七
    三０號機車係丙○○所失竊，且為丁○○所明知，等資為論據。惟訊據被告戊○○、丁○○均堅決否認有何竊盜及收受贓物等犯行，戊○○並辯稱：上開機車係
    於所任職之昱信物產企業有限公司（以下稱昱信物產公司），定期清理公司置放
    車棚內廢棄紙箱及老舊無人照顧之遭離職員工棄置之機踏車時，經公司同意後帶
    回整理後，供己作為在公司外出購物騎乘之用，實不知該車係車主丙○○所失竊
    等語，被告丁○○則辯稱：上開機車係寒假期間幫忙胞兄戊○○送貨時，胞兄交
    付使用，並告知係公司車，實不知該車係丙○○之失竊車輛等語。
三、經查：
（一）系爭ＴＢＷ－七三０號機車係車主丙○○借其姊夫乙○○使用後，乙○○於民
      國（下同）八十七年一月間，騎乘該機車前往昱信物產公司洽訪該公司員工甲○○，並在該址飲酒，且將機車停放昱信物產公司車棚內，嗣因酒醉，仍將機
      車停放車棚內，改搭甲○○車輛返回住處，翌日雖曾前往該公司尋車，然因該
      公司車棚內時時有大車進出，並有為數不少之紙箱置放車棚，對該址不甚熟悉
      ，亦未仔細逐一翻動紙箱尋車，且事後甲○○業已離職，伊又非該公司員工，
      亦不便再入內尋車，遂由丙○○出面申報失竊之事實，業據證人乙○○於本院
      調查中供述明確，核與在場證人甲○○及被害人丙○○證述情節相符，並有車
      輛竊盜、車牌失竊資料個別查詢報表－－查詢車輛認可資料一份在卷可按，且
      證人即昱信物產公司負責人之妻李阿圓對於伊公司因員工流動量大，離職員工
      時常將機車、腳踏車等棄置在車棚內，又因公司業務性質使然，公司車棚內經
      常堆置廢棄紙箱，故不定時委由古物商前往清理車棚內之廢棄物，且員工於車
      棚內廢棄物品清理前，均得自行使用內部遭棄置之車輛等情，亦結證在卷，核
      與證人甲○○證述情節相互合。又衡諸常情，系爭機車苟係被告在公司車棚
      內竊得，為避免失主前往公司內查訪，自當移往公司以外處所使用，焉有作為
      上班期間外出購物代步之用，而毫不迴避之理﹖再者，被害人丙○○所有機車
      之失竊日期係八十七年一月二十二日下午十時許，有車輛竊盜、車牌失竊資料
      個別查詢報表－－查詢車輛認可資料一份附卷可憑，相較於被告戊○○遲至八
      十七年十月間，始自公司內取得系爭機車使用，已事隔數月，復佐以系爭機車
      於失竊時止之車齡已逾七年，業經被害人丙○○陳明在卷，系爭機車外觀顯已
      達足使人誤信係報廢車輛甚明，足證，本件被告戊○○辯稱誤信系爭機車係離
      職員工棄置之廢棄物品，而取用等情應可採信。
（二）本件被告丁○○為警查獲時所騎乘之機車，係胞兄戊○○在公司將誤認係他人
      拋棄之機車而取得等情，已詳如前述，且被告丁○○係因幫忙胞兄戊○○送貨
      時，因缺乏交通工具，遂將胞兄戊○○在公司內交付之上開機車予以收受供己
      送貨之用，且於收受之際，詢問機車來源時，又經胞兄戊○○告知係公司車乙
      節，亦經戊○○於本院調查中供述明確，被告丁○○於幫忙胞兄送貨時，對於
      胞兄在公司交付並告知來源之機車，衡情論理，豈有不信之，足證被告丁○○
      辯稱不知機車係他人失竊車輛等語，堪信為真正。
四、準此，本件被告戊○○既誤認系爭機車係他人拋棄之廢棄物品而取得之，而被告
    丁○○亦在確信兄長所言，收受胞兄所交付之系爭機車，揆諸前開說明，自難據
    此論以竊盜罪及收受贓物罪，此外，復查無其他積極證據足資證明被告戊○○、
    丁○○確有公訴意旨所指上開犯行，原審失察，遽對被告戊○○、丁○○論罪科
    刑，自有未合，上訴人上訴意旨執此指摘原審判決不當，非無理由，應由本院將
    原判決撤銷，並為無罪之諭知。然原審判決既有前開刑事訴訟法第四百五十一條
    之一第四項但書第三款及第四百五十二條無罪情形，自應撤銷原判決，逕依通常
    程序為第一審判決（法院辦理刑事訴訟簡易程序案件應行注意事項第十四點參照
    ），並準用刑事訴訟法第三百六十九條第二項管轄錯誤之規定（司法院八十年十
    二月三日八０廳刑一字第一四四七號函復台灣高等法院函文參照）。又本件原審
    未適用通常程序審理，而誤用簡易判決處刑，其所踐行之簡易處刑程序違背法令
    ，抵觸憲法第八條第一項揭示「非由法院依法定程序不審問處罰」之正當法律程
    序原則，並損及訴訟當事人依憲法第十六條所保障之訴訟權，其簡易處刑程序顯
    有瑕疵，為保障當事人之審級利益，本院合議庭依通常訴訟程審判後，撤銷原審
    判決，並以第一審法院之地位，為第一審判決，檢察官如不服本判決，仍得於法
    定期間內，向管轄第二審法院提起上訴，附此明。
據上論斷，應依刑事訴訟法第四百五十五條之一第一項、第三項、第三百六十四條、
第三百六十九條第一項前段、第二項、第四百五十二條、第三百零一條第一項，判決
如主文。
中      華      民      國      八十九      年    四    月    二十五    日
                                  審判長法  官  蔡  名  曜
                                        法  官  吳  幸  芬
                                        法  官  林  靜  芬
右正本證明與原本無異。
如不服本判決，應於判決送達後十日內向本院提出上訴狀，上訴於臺灣高等法院臺中
分院( 須附繕本 )。
                書記官
中      華      民      國      八十九      年    四    月    二十五    日


司法院資訊處製作；財團法人民間司法改革基金會備份。
